ACORDAO-COMPLETO-2422935

ACÓRDÃO DE RELAÇÃO

ACÓRDÃO DE RELAÇÃO 9209/2021 ATA 23/2021 - PRIMEIRA CÂMARA

Acórdão 9209/2021-TCU-Primeira Câmara
	Trata-se de representação cumulada com pedido de medida cautelar (peça 1) , formulada por Frederico Lopes de Oliveira Diehl contra possíveis irregularidades ocorridas na área de pessoal da Universidade Tecnológica Federal do Paraná (UTFPR) , referentes à prorrogação de contratação de professor substituto e ao indeferimento de pedido de remoção requerido pelo interessado;
	Considerando que, em razão de afastamento legal de professor titular da cadeira de filosofia do campus de Londrina/PR (Luiz Gustavo Onisto de Freitas) , foi contratado temporariamente professor substituto até 31/12/2019 (Tiago Eurico de Lacerda) , por meio de processo seletivo simplificado;
	Considerando que o professor titular afastado veio a falecer em 16/8/2019, razão pela qual a Universidade prorrogou o prazo de contratação temporária do professor substituto até 31/12/2020, quando, no entender do representante, deveria resultar na rescisão do ajuste temporário;
	Considerando que, nesse ínterim, a UTFPR indeferiu pedido de remoção formulado pelo representante, o qual também é professor titular da cadeira de filosofia, lotado no campus de Campo Mourão/PR, gerando dano ao Erário no montante anual de R$ 70.000,00, decorrente da ausência de professor da carreira de magistério superior na áreas de humanidades, no campus de Londrina/PR;
	Considerando que, segundo alega o representante, o indeferimento do pedido de remoção visava a beneficiar redistribuição de outro professor da Universidade Federal do Oeste da Bahia (UFOB) ;
	Considerando que representação não preenche os requisitos de admissibilidade constantes no art. 235 do Regimento Interno do TCU e no art. 103, § 1º, da Resolução-TCU 259/2014, porquanto não se verifica a existência de interesse público a justificar a intervenção do Tribunal de Contas da União, senão matéria de interesse exclusivamente particular do representante, consistente na remoção do campus de Campo Mourão/PR para o campus de Londrina/PR, devendo o interessado buscar a tutela dos seus direitos perante o Poder Judiciário;
	Considerando que falece competência ao Tribunal interferir na autonomia e discricionariedade acadêmicas da UTFPR quanto à oportunidade e conveniência, bem como a verificação dos requisitos curriculares necessários ao preenchimento de vagas de magistério de ensino superior;
	Considerando que, mesmo superado o óbice à admissibilidade do pedido, não teria havido extrapolação à norma legal ao ser permitida a prorrogação da contratação temporária de professor substituto em razão de vacância de cargo de professor titular, ex vi do artigo 2º, §1, inciso I, da Lei 8.745/1993;
	Considerando, ad argumentandum tantum, que a negativa da remoção não se deu por causa da desnecessidade de professor de filosofia, de forma geral, mas, de forma específica e em relação ao representante, pela inadequação do seu perfil às necessidades do campus Londrina;
	Considerando que não houve o alegado dano ao Erário, uma vez que o professor substituto contratado temporariamente continuou a exercer suas atividades, atendendo ao interesse público e às necessidades acadêmicas;
	 Considerando que a Secretaria de Administração de Pessoas da UTFPR (peça 21) consigna que não seria possível proceder à movimentação do professor da Universidade Federal do Oeste da Bahia , pois "existem concursos válidos para o cargo de Professor do Magistério Superior" e "o novo entendimento do Ministério de Educação", a quem compete autorizar a redistribuição nos termos do Ofício-Circular 2/2017/CGRH/DIFES/SESu/MEC;
	 Considerando que o despacho a Secretaria de Administração de Pessoas da UTFPR é de 9/12/2019 (peça 21) , anterior ao não-provimento do recurso datado de 29/1/2020 (peça 10) , o que afasta eventual conexão entre a possível redistribuição do professor da UFOB com a negativa de remoção do representante; 
	Considerando, por fim, que a matéria já se encontra em análise pelo Poder Judiciário, havendo o representante ingressado com Mandado de Segurança perante o Juízo Substituto da 1ª Vara Federal  de Curitiba/PR (peça 2) , em face da Universidade Tecnológica Federal do Paraná (UTFPR) , instância apropriada para apreciação do pedido de tutela de interesse privado, formulado pelo representante;
Os Ministros do Tribunal de Contas da União, reunidos em sessão da Primeira Câmara, ACORDAM, por unanimidade, com fundamento nos artigos 143, inciso III, 235 e 237 do Regimento Interno e no art. 103, § 1º, e 105 da Resolução-TCU 259/2014, quanto ao processo a seguir relacionado, em não conhecer da representação, considerar prejudicado o exame do pedido de medida cautelar e arquivar os autos, dando-se ciência ao representante, de acordo com os pareceres emitidos nos autos:
1. Processo TC-Processo 026.729/2020-2 (REPRESENTAÇÃO) 
	1.1. Responsável: Universidade Tecnológica Federal do Paraná (75.101.873/0001-90) 
	1.2. Órgão/Entidade: Universidade Tecnológica Federal do Paraná
	1.3. Relator: Ministro Walton Alencar Rodrigues
	1.4. Representante do Ministério Público: não atuou
	1.5. Unidade Técnica: Secretaria de Controle Externo da Educação, da Cultura e do Desporto (SecexEduc) .
	1.6. Representação legal: Hildegard Gouvea (134.534/OAB-MG) , Matheus Cazeca Oliveira Ferreira (190.474/MG) . 
	1.7. Determinações/Recomendações/Orientações: não há.

Primeira Câmara

WALTON ALENCAR RODRIGUES

Hildegard Gouvea (134.534/OAB-MG), Matheus Cazeca Oliveira Ferreira (190.474/MG).

Não atuou

REPRESENTAÇÃO (REPR)

Secretaria de Controle Externo da Educação, da Cultura e do Desporto (SecexEduc).